【裁判字號】    97,訴,739
【裁判日期】    970623
【裁判案由】    毒品危害防制條例
【裁判全文】
臺灣基隆地方法院刑事判決               97年度訴字第739號
公  訴  人  臺灣基隆地方法院檢察署檢察官
被      告  乙○○
上列被告因違反毒品危害防制條例案件，經檢察官提起公訴（97
年度毒偵字第1036號、第1096號），於準備程序進行中，被告就
被訴事實為有罪之陳述，本院合議庭乃裁定由受命法官獨任依簡
式審判程序進行審理，並判決如下：
    主  文
乙○○施用第一級毒品，累犯，處有期徒柒月。又施用第一級毒
品，累犯，處有期徒刑柒月，扣案之注射針筒貳支及注射用水壹
瓶，均沒收。應執行有期徒刑拾月，扣案之注射針筒貳支及注射
用水壹瓶，均沒收。
    事  實
一、前因施用毒品案件，經本院以95年度毒聲字第43號裁定送觀
    察、勒戒後，因認無繼續施用毒品之傾向，由臺灣基隆地方
    法院檢察署檢察官於民國95年2月22日以95年度毒偵字第358
    號為不起訴處分確定，並於同年月23日執行完畢釋放出所。
    再因施用毒品案件，經本院於95年11月22日以95年度訴字第
    729號判決判處有期徒刑6月確定。又因施用毒品案件，經本
    院於96年5月28日以96年度訴字第291號判決判處有期徒刑4
    月確定。復經本院於96年7月31日以96年度聲減字第701號裁
    定減為有期徒刑3月、2月，應執行有期徒刑4 月確定，於96
    年11月17日縮刑期滿執行完畢。再因施用毒品案件，經本院
    於97年4月29日97年度訴字第448號判處有期徒刑8月確定（
    尚未執行）。
二、詎乙○○仍未戒除毒癮，明知海洛因、甲基安非他命業經公
    告列為毒品危害防制條例之第一級毒品、第二級毒品，不得
    非法持有、施用，仍於上開觀察、勒戒執行完畢釋放後5年
    內，先基於施用第一級毒品之犯意，於97年2月28日晚間10
    時許，在其位於基隆市○○區○○街294號底二層住處內，
    以針筒注射手臂之方式，施用第一級毒品海洛因1 次，嗣於
    97年3月2日下午1 時35分許，因其為毒品列管人口，為警通
    知到局，經警採集其尿液送驗，結果呈嗎啡陽性反應，始查
    悉上情。復基於施用第一級毒品海洛因及第二級毒品甲基安
    非他命之犯意（起訴書誤載為安非他命，下同，均應予更正
    ），於97年3月15日晚間9時許，同在上開住處內，以將海洛
    因及搗碎之甲基安非他命，置入注射針筒後，再以注射手臂
    之方式，同時施用第一級毒品海洛因及第二級毒品甲基安非
    他命1次，嗣於97年3月18日下午4 時許，為警在基隆市○○
    區○○路9 號前執行臨檢勤務時，發現其為毒品列管人口，
    遂上前盤查時，陳和丞主動交出預備供施用海洛因所用之尚
    未使用之注射針筒2支、注射用水1瓶扣案，警方遂帶同其至
    警局製作筆錄，並發現其左手背及右手臂血管等處疑有注射
    針孔懷疑其有施用毒品，而加以詢問後，乙○○方向警員坦
    承有施用毒品海洛因，且經警採其尿液送驗，結果呈嗎啡及
    甲基安非他命陽性反應，因此分別查悉上情。
三、案經基隆市警察局、基隆市警察局第二分局報請臺灣基隆地
    方法院檢察署檢察官偵查起訴。
    理   由
一、本件被告乙○○所犯為毒品危害防制條例第10條第1 項之施
    用第一級毒品罪、第10條第2 項之施用第二級毒品罪，均非
    死刑、無期徒刑、最輕本刑為3 年以上有期徒刑之罪，或高
    等法院管轄第一審之案件，被告於本院準備程序中，就被訴
    事實為有罪之陳述，經告以簡式審判程序之旨，並聽取檢察
    官、被告之意見後，本院合議庭裁定由受命法官進行簡式審
    判程序，是本件之證據調查，依刑事訴訟法第273條之2規定
    ，不受同法第159條第1項、第161條之2、第161條之3、第16
    3條之1及第164條至第170條規定之限制，合先敘明。
二、上揭被告施用第一級毒品海洛因1 次、同時施用海洛因及甲
    基安非他命1 次之事實，業據其於本院審理時均坦承不諱，
    且被告於97年3月2日、同年3 月18日為警採集其親自排放之
    尿液，送請臺灣檢驗科技股份有限公司，以氣相層析質譜儀
    分析法確認檢驗結果，分別呈嗎啡陽性反應（安非他命類陰
    性反應）及嗎啡陽性反應、甲基安非他命陽性反應，此有臺
    灣檢驗科技股份有限公司於97年3 月31日、4月8日出具之濫
    用藥物檢驗報告在卷可稽，而以該公司所用之氣相層析質譜
    儀分析法之精確度而論，應可剔除「偽陽性反應」之可能（
    行政院國軍退除役官兵輔導委員會臺北榮民總醫院83年3 月
    1日北總內字第01855號、同年4月7日北總內字第030 59
    號函參照），該檢驗結果自可憑信。此外，復有被告自承其
    所有，預備供其施用第一級毒品所用之注射針筒2 支及注射
    用水1 瓶扣案足佐，堪認被告上開自白與事實相符，應係真
    實。另按人體施用甲基安非他命後，其主要代謝物中，未改
    變型態之甲基安非他命占施用劑量達百分之43，安非他命則
    約為百分之5 ；人體若係施用安非他命後，主要代謝物中則
    有未改變型態之安非他命，但無甲基安非他命，此經法務部
    調查局以93年5月4 日調科壹字第09362413980號函釋明在案
    。足見人體若施用安非他命，其尿液代謝物不可能出現甲基
    安非他命，惟人體若施用甲基安非他命，其尿液代謝物除主
    要有甲基安非他命外，亦可能有少量之安非他命。是本案被
    告之尿液除呈現較少量之安非他命陽性反應外，主要均係呈
    現甲基安非他命之陽性反應，依上開函示，被告自不可能係
    施用安非他命，而應係施用甲基安非他命，是公訴意旨認被
    告係施用安非他命，容有誤解，附此敘明。再查，被告有如
    事實欄所載之毒品前科，有臺灣高等法院被告前案紀錄表1
    份附卷可按，是被告於上開觀察勒戒執行完畢釋放後，5 年
    內再先後犯本案施用毒品之罪，洵堪認定，本案事證明確，
    應依法論科。
三、論罪科刑
(一)、查海洛因、甲基安非他命係毒品危害防制條例第2條第2項第
    1款、第2款所定之第一級毒品、第二級毒品，被告予以施用
    ，核其所為，係犯毒品危害防制條例第10條第1項、第2項之
    施用第一級毒品罪、施用第二級毒品罪。其持有第一級毒品
    海洛因及第二級毒品甲基安非他命係供施用，其持有第一級
    毒品、第二級毒品之低度行為分別為施用第一級毒品、第二
    級毒品之高度行為所吸收，不另論罪。另查，被告於97年3
    月15日該次係以將海洛因、甲基安非他命混合後置放注射針
    筒內，再以注射手臂之方式，同時施用海洛因、甲基安非他
    命之事實，業據被告陳明在卷，復查無其他可佐被告非同時
    施用上開毒品之積極證據，依「罪證有疑，利歸被告」之證
    據法則，應認被告此部分之陳述與事實相符。則被告該次以
    一施用毒品之行為，同時施用第一級毒品海洛因及第二級毒
    品甲基安非他命，觸犯構成要件不相同之罪名，為想像競合
    犯，應依刑法第55條規定，從較重之施用第一級毒品罪處斷
    ，起訴意旨認上開二罪應分論併罰，容有誤會。又被告所犯
    上開施用第一級毒品二罪，犯意各別，行為互殊，應予分論
    併罰。
(二)、另查，被告曾有如前所述之犯罪科刑及刑之執行情形，此有
    臺灣高等法院被告前案紀錄表在卷可稽，其於有期徒刑執行
    完畢後，5 年以內，故意再犯本案有期徒刑以上之罪，均為
    累犯，各應依刑法第47條第1 項規定，加重其刑。至被告於
    97年3 月18日下午4時許，為警在基隆市○○區○○路9號前
    執行臨檢勤務時，發現其為毒品列管人口，遂上前盤查時，
    其雖主動交出預備供施用海洛因所用之尚未使用之注射針筒
    2支、注射用水1瓶扣案，然警方帶同其至警局製作筆錄，並
    發現其左手背極右手臂血管等處疑有注射針孔，懷疑其施用
    毒品，而加以詢問時，其始向警員坦承有施用毒品海洛因，
    此有被告之3月18日之警詢筆錄、基隆市警察局97年5月26日
    基警刑大偵二字第0970014688號函在卷可稽，且為被告自承
    明確，尚難認被告此次施用毒品之犯行係自首，起訴意旨認
    被告所為構成自首，尚有誤會，併此敘明。
(三)、爰審酌被告前因施用毒品經觀察、勒戒、判刑、徒刑執行完
    畢後，猶不知戒惕，復再施用第一級毒品，無視於毒品對於
    自身健康之戕害及國家對於杜絕毒品犯罪之禁令，顯無戒斷
    之決心，然念及其前開犯罪係戕害自身，尚未害及他人，且
    犯罪後坦承犯行，態度尚可等一切情狀，分別量處如主文所
    示之刑，以資儆懲。
四、另97年3月18日所查扣尚未使用之注射針筒2支及注射用水1
    瓶，係被告所有，預備供其施用海洛因犯行所用之物（非毒
    品危害防治條例第11條第3項所謂「專供施用毒品之器具」
    ），業據被告於本院審理時供明在卷，爰依刑法第38條第1
    項第2款之規定諭知沒收。
據上論斷，應依刑事訴訟法第273 條之1第1項、第299條第1項前
段，毒品危害防制條例第10條第1項、第2項，刑法第11條前段、
第55條、第47條第1項、第51條第5款，第38條第1項第2款，判決
如主文。
本案經檢察官甲○○到庭執行職務。
中    華    民    國    97    年    6     月    23    日
                  刑事第一庭  法  官  許心
以上正本證明與原本無異。
如不服本判決應於收受本判決後10日內向本院提出上訴書狀，其
未敘述上訴理由者，並得於提起上訴後10日內向本院補提理由書
狀（均須按他造當事人之人數附繕本）「切勿逕送上級法院」。
中    華    民    國    97    年    6     月    23    日
                              書記官  湯惠芳
毒品危害防制條例第10條
施用第一級毒品者，處6 月以上5 年以下有期徒刑。
施用第二級毒品者，處3 年以下有期徒刑。


司法院資訊處製作；財團法人民間司法改革基金會備份。
